臺灣高等法院臺南分院刑事判決　　　　94年度上訴字第1007號
上　訴　人
即　被　告　甲　○　○
指　　　定
義務辯護人　許　永　明　律師
上列上訴人因偽造有價證券案件，不服臺灣雲林地方法院93年度
訴字第143號中華民國94年9月7日第一審判決（起訴案號：臺灣
雲林地方法院檢察署92年度偵字第2619號），提起上訴，本院判
決如下：
    主  文
原判決撤銷。
甲○○意圖供行使之用，而偽造有價證券，處有期徒刑壹年拾月
。緩刑貳年。
未扣案偽造「乙○○」之印章壹枚，扣案偽造之發票人乙○○、
發票日中華民國玖拾壹年拾壹月貳日、到期日玖拾壹年拾貳月伍
日、票號貳壹柒捌號、面額新台幣拾萬元之本票壹紙均沒收
。
    事  實
一、甲○○於民國90年底，為乙○○承作住宅之鐵皮屋搭建工程
    ，總價新台幣（下同）72萬元，由於加建室內水電工程，先
    後向乙○○收取122 萬元之工程款，然雙方對於尾款金額認
    知不同，甲○○認為乙○○尚有尾款80餘萬元未付，而乙○
    ○認為已超收款項，不願再支付尾款，甲○○不甘損失，竟
    基於偽造有價證券而行使之犯意，先於不詳時間至不詳地點
    ，委請不知名，且不知情已成年之某印章店人員，偽刻乙○
    ○之印章1 枚，隨即於91年11月間某日在其雲林縣斗六市○
    ○路31號居住處兼工作場，偽造發票人「乙○○」之署押、
    蓋用偽造之「乙○○」印章、記載金額，並填載乙○○之身
    分證號碼Ｚ000000000號及地址等項，據以偽造發票人乙○○
    、發票日91年11月2日、到期日91年12月5日、票號217383號
    、面額10萬元之本票1紙。偽造完成後數日，再持往陳清添
    位於雲林縣斗南鎮○○路「友人鐵工廠」內交付予陳清添之
    配偶，用以支付積欠陳清添之浪板材料費，而行使之，足以
    生損害於乙○○、陳清添。嗣陳清添持上開本票向乙○○請
    求付款，而未獲清償，之後即以該本票向原審法院聲請本票
    裁定強制執行，乙○○始悉上情。嗣經檢察官於庭訊時經甲
    ○○之同意，指揮雲林縣警察局斗六分局警員於92年7月7日
    前往甲○○上開居住處兼工作地點搜索，扣得上開票號2173
    83號本票出處之本票簿1本。
二、案經乙○○訴由雲林縣警察局報告臺灣雲林地方法院檢察署
    檢察官偵查起訴。
    理  由
一、訊據被告甲○○，矢口否認有上開犯行，辯稱：系爭本票上
    之金額、住址不是被告所書寫，是李智仁拿來的時候就已經
    有了，印章也不是被告盜刻，也是李智仁拿來的，我沒有偽
    造之故意，我誤以為是李智仁經過他母親同意，我才會簽名
    ，本票簿李智仁拿來叫我寫，我撕下1張後，我叫他拿回去
    ，他沒有拿回去云云。
二、經查：
（一）證人即告訴人乙○○於警詢、偵訊時及原審審理時均指稱
      對於被告簽發系爭本票並不知情，也未同意被告簽發，系
      爭本票上所蓋之印文非乙○○之印章等情，而證人李智仁
      於偵查中檢察官訊問時及原審審理時皆否認，係聽從乙○
      ○之命，將系爭本票及「乙○○」之印章交給被告甲○○
      ，請被告代為書寫乙○○姓名及身分證字號及蓋章，讓被
      告簽發系爭本票。告訴人乙○○亦否認有此事。
（二）系爭本票若係李智仁拿來給被告，表明係其母親交待伊拿
      來，用以支付工程欠款，然因伊母親不識字，請被告代為
      簽寫，何以李智仁拿系爭本票前來時，本票上已完成較困
      難、且較複雜，有關金額及住址之記載，卻留下較易完成
      之簽名、蓋章部分（簽名相對於本人而言較簡單，蓋章部
      分縱使不識字，也無須他人代勞）給被告來完成，而被告
      竟再依自己之意思填載乙○○之身分證統一編號於本票上
      ，自屬不合理，難以採信。
（三）依被告所述，乙○○積欠之工程尾款有80餘萬元，且乙○
      ○有承諾要還款，若乙○○願積極償還，且對於尾款金額
      已與被告有共識，自應將所欠之尾款一併填載於系爭本票
      上，或分數張，各別填載金額，再交待李智仁一併拿來請
      被告代為簽名方合常理，何以只在系爭本票填寫面額10萬
      元1張亦有可疑。
（四）李智仁既僅拿本票簿請被告簽發1張本票，被告完成簽發
      後，且已撕下1張，自應將本票簿還給李智仁，讓完成使
      命之李智仁帶回交差，李智仁焉有可能不願意帶回，任意
      棄置在被告家，而被告也未啟疑竇，將之保留藏放家中將
      近8個月，直到檢察官指揮警方人員搜索查扣。是其辯稱
      扣案之本票簿（編號217376至217400號）係李智仁帶去，
      請被告簽發系爭本票後，不願帶回而留下，殊難採信，該
      扣案之本票簿應係被告甲○○自己所有，可資認定。
（五）證人詹再旺雖於原審到院證稱：「大約2、3年前的11月間
      ，我去被告的工作處應徵工作，有看到有1個陌生人騎機
      車前來找被告，拿1本本票及印章給被告簽，他說不會簽
      ，被告翻開本票之後就蓋章及簽寫，當時在場的有我、被
      告及陌生人」云云。惟依被告甲○○所陳，李智仁先後去
      其斗六市○○路31號之工作地點5次，第5次時拿系爭本票
      前去，當時在場的人有詹再旺、李智仁、我及我太太在場
      等語（原審審理卷第116頁），彼2人就當時在場之人數，
      已有不合，證人詹再旺是否親自見聞此事，非無疑問。況
      證人詹再旺稱：對於該陌生人長像如何？被告如何稱呼該
      陌生人均不知道，其在現場只待約10分鐘左右，又嚼食檳
      榔，此間曾走到外面吐檳榔渣等情。可見證人並無法確定
      ，其所看到之陌生人即是李智仁，據此不足為被告有利之
      認定。
（六）證人陳清添92年5月23日警詢筆錄及92年6月18日偵查筆錄
      ，證明被告甲○○持系爭偽造本票交付予陳清添，用以支
      付積欠陳清添浪板材料費。
（七）此外復有票號217383號本票1紙及外放之本票簿（編號217
      376至217400號）1本扣案，可證被告偽造系爭本票，且系
      爭本票係從扣案之本票簿撕下。
（八）綜上所述，本件罪證明確，被告犯行堪以認定。
三、核被告甲○○所為，係犯刑法第201條第1項之偽造有價證券
    罪，被告偽造「乙○○」印章及印文、署押，分係偽造有價
    證券之階段行為及部分行為；行使偽造有價證券之低度行為
    為偽造有價證券之高度行為所吸收，均不另論。其利用不知
    情之已成年，某印章店人員，盜刻乙○○之印章，遂行偽造
    有價證券罪犯行，屬間接正犯。又被告係為保障其債權一時
    失慮偽造本票，然該本票業據告訴人乙○○訴請確認本票債
    權不存在判決確定，即無需支付票款，可謂沒有實際金錢之
    損失，被告所偽簽之本票數量僅1紙，金額僅10萬元，被告
    之行為對於告訴人乙○○或社會金融秩序之危害，尚屬輕徵
    ，其一時失慮而罹最低本刑有期徒刑三年以上之重典，法重
    情輕，客觀上足以引起一般之同情，犯罪情節堪以憫恕，本
    院認宣告法定最低刑度，猶嫌過重，爰依刑法第59條規定，
    減輕其刑。
四、原審以被告罪證明確，因以論罪科刑，固非無見。惟查：扣
    案本票簿雖係被告所有，且上開偽造之本票係從該本票簿撕
    下，然該本票簿（即其餘之空白本票）並非供偽造本件系爭
    本票所用之物，原判決依刑法第三十八條第一項第二款規定
    予以宣告沒收，尚有誤會。是被告上訴否認犯行，雖於法無
    據，然原判決既有上開可議之處，自應由本院撤銷改判。爰
    審酌被告素行尚佳，犯罪之動機係出於工程款糾紛，告訴人
    所受之損害非鉅及被告國小畢業，育有3名子女，從事福懋
    公司代工20餘年，現在改作搭建鐵皮屋及犯後否認犯行等一
    切情狀，量處如主文所示之刑。又被告未曾受有期徒刑以上
    刑之宣告，有卷內前科表可查，經此偵審教訓，應知警惕諒
    無再犯之虞，本院認所宣告之刑，以暫不執行為適當，併諭
    知緩刑二年，以勵自新。末按偽造之發票人乙○○、發票日
    91年11月2日、到期日91年12月5日、票號217383號、面額10
    萬元之本票1紙，為偽造之有價證券，應依刑法第205條之規
    定，不問屬於犯人與否，併予宣告沒收之。偽刻之「乙○○
    」印章1枚，雖未扣案，惟無證據證明業已滅失，爰依刑法
    219條之規定，不問屬於犯人與否宣告沒收。另於其偽造之
    本票上偽造「乙○○」之印文、署押，因已附著於本票上併
    予沒收，故不另為沒收之諭知。至扣案之本票簿，（編號21
    7376至217400號）1本及另本本票簿以及支票存根8本等物，
    雖係在被告上開住處搜索取得，而應屬被告所有，但並非違
    禁物，亦非供犯罪所用或預備之物，爰不予宣告沒收。
據上論結，應依刑事訴訟法第369條第1項前段、第364條、第299
條第1項前段，刑法第201條第1項、第59條、第205條、第219條
、第74條第1款，罰金罰鍰提高標準條例第1條前段，判決如主文
。
本案經檢察官范文豪到庭執行職務。
中　　華　　民　　國　　94　　年　　12　　月　　30　　日
                  刑事第六庭  審判長法　官  蔡 崇 義
                                    法　官  侯 明 正
                                    法　官  吳 永 宋
以上正本證明與原本無異。
如不服本判決，應於收受本判決後十日內向本院提出上訴書狀。
其未敘述上訴理由者並得於提起上訴後十日內向本院補提理由書
狀（均須按他造當事人之人數附繕本）「切勿逕送上級法院」。
　　　　　　　　　　　　　　　　　　書記官  李 淑 華
中　　華　　民　　國　　95    年     1    月    2     日
附錄本案論罪科刑法條全文：
中華民國刑法第201條
意圖供行使之用，而偽造、變造公債票、公司股票或其他有價證
券者，處三年以上十年以下有期徒刑，得併科3000元以下罰金。
行使偽造、變造之公債票、公司股票或其他有價證券，或意圖供
行使之用，而收集或交付於人者，處一年以上七年以下有期徒刑
，得併科3000元以下罰金。
